臺灣桃園地方法院民事裁定
111年度消債更字第139號
聲  請  人  
即  債務人  王宜蓁即王學慧

代  理  人  劉育志律師(法律扶助)
上列當事人因消費者債務清理事件聲請更生，本院裁定如下：
    主  文
債務人王宜蓁即王學慧自民國111年9月29日上午10時起開始更生
程序。
命司法事務官進行本件更生程序。
    理  由
一、按債務人不能清償債務或有不能清償之虞者，得依消費者債
    務清理條例所定更生或清算程序，清理其債務；債務人無擔
    保或無優先權之本金及利息債務總額未逾新臺幣（下同）1,
    200萬元者，於法院裁定開始清算程序或宣告破產前，得向
    法院聲請更生；法院開始更生程序之裁定，應載明其年、月
    、日、時，並即時發生效力，消費者債務清理條例（下稱消
    債條例）第3條、第42條第1項及第45條第1項分別定有明文
    。又按債務人對於金融機構負債務者，在聲請更生或清算前
    ，應向最大債權金融機構請求協商債務清償方案，或向其住
    、居所地之法院或鄉、鎮、市、區調解委員會聲請債務清理
    之調解，同條例第151條第1項規定甚明。
二、聲請意旨略以：聲請人即債務人因積欠債務無法清償，於民
    國111年3月21日向本院聲請消費者債務清理調解，嗣因債務
    人無法與國泰世華商業銀行股份有限公司（下稱國泰銀行）
    達成共識而調解不成立，又聲請人主張其無擔保或無優先權
    之債務總額為1,294,191元，未逾1,200萬元，且未經法院裁
    定開始清算程序或宣告破產，爰聲請裁定准予更生等語。
三、經查：
  ㈠本條例所稱消費者，指5年內未從事營業活動或從事小規模營
    業活動之自然人；前項小規模營業指營業額平均每月20萬元
    以下者，消債條例第2條第1、2項定有明文。依聲請人金融
    聯合徵信中心債權人清冊、108及109年度國稅局綜合所得稅
    各類所得資料清單、勞工保險被保險人投保資料所示（調解
    卷第13、14至16、17至18頁），聲請人並無擔任公司之董事
    ，亦或是商業登記之負責人，堪信聲請人並未從事營業活動
    ，自得依消債條例聲請更生，合先敘明。
  ㈡關於前置協商之要件：聲請人以其有不能清償債務情事，向
    本院聲請債務清理前置調解，經本院以111年度司消債調字
    第161號調解事件受理在案，嗣本院司法事務官於111年4月1
    8日開立調解不成立證明書（調解卷第63頁），業經本院依
    職權調閱上開卷宗核閱無訛，堪認聲請人本件之聲請已踐行
    前開法條之前置調解程序規定，本院自得斟酌調解卷中所提
    出之資料及調查之證據，再綜合聲請人目前全部收支及財產
    狀況，評估是否已達不能維持最低生活條件，而有「不能清
    償債務或有不能清償之虞」之情形。
  ㈢關於聲請人之債務總額：聲請人雖陳報其無擔保或無優先權
    債務總額為1,294,191元（調解卷第9頁），然依債權人之陳
    報，元大商業銀行股份有限公司債權額為407,955元（更生
    卷第46頁）；遠東國際商業銀行股份有限公司債權額為291,
    215元（更生卷第58頁）；國泰銀行債權額為434,116元（更
    生卷第68頁）；花旗商業銀行股份有限公司債權額為49,094
    （更生卷第84、88頁）；萬榮行銷股份有限公司債權額為14
    5,080元（債權額總計282,059元，已受償金額為136,979元
    ，更生卷第90頁）；新光行銷股份有限公司債權額為154,85
    8元（更生卷第96頁）；元大國際資產管理股份有限公司債
    權額為247,897元（更生卷第170、180頁），其中元誠國際
    資產管理股份有限公司、滙誠第二資產管理股份有限公司尚
    未陳報債權暫不列計，總計已知債權總額為1,730,215元，
    故本院認應以1,730,215元為其債務總額。
  ㈣關於聲請人之財產及收入：
    ⒈聲請人名下有1輛機車（110年1月購買金額為63,000元）、
      2份保單（保單價值共計5,005元），有機車行照、全國財
      產稅總歸戶財產查詢清單、買賣合約書、台灣人壽信函等
      件在卷為憑（調解卷第21頁；更生卷第114、116、118頁
      ），堪信為真實。
    ⒉聲請人於調解不成立之日起20日內聲請更生，則其聲請更
      生前2年應自聲請調解之日即111年3月21日起算前兩年（
      約為109年3月至111年2月）。聲請人陳稱其自109年3月至
      6月係於朋友餐廳擔任廚房助手，每月薪資約2萬元；109
      年7月至9月從事迪曼人力派遣人員，每月薪資22,000元；
      109年10月迄今為打零工，每月收入約2萬元，有切結書、
      民事陳報狀附卷為憑（調解卷第19頁；更生卷第110至111
      頁）。惟審酌聲請人現年47歲（64年1月生），尚未達強
      制退休年齡65歲應仍具有一定勞動能力，而基本工資係一
      般勞工在通常情況下所可能取得之最低收入，且聲請人於
      本院審理中自陳有找過工廠工作，但因會被扣薪就沒有再
      找工廠的工作云云（更生卷第167頁），顯然係為規避償
      還債務而非客觀上勞動能力有所不足，故本院認應以勞動
      部每月基本工資作為聲請人每月薪資收入數額（109年1月
      1日起每月23,800元、110年1月1日起每月24,000元、111
      年1月1日起每月25,250元）計算其聲請前2年之收入較為
      合理。
    ⒊故聲請人聲請前2年之收入為576,500元【（23,800元×10個
      月＝238,000元）＋（24,000元×12個月＝288,000元）＋（25,
      250元×2個月＝50,500元）】，聲請更生後暫以每月收入25
      ,250元列計，惟待更生程序進行後，仍得依聲請人該時之
      薪資所得而為認定，在此敘明。
  ㈤關於聲請人之必要支出：
　　⒈按債務人必要生活費用，以最近一年衛生福利部或直轄市
      政府所公告當地區每人每月最低生活費1.2倍定之；受扶
      養者之必要生活費用，準用第一項規定計算基準數額，並
      依債務人依法應負擔扶養義務之比例認定之；前二項情形
      ，債務人釋明更生期間無須負擔必要生活費用一部或全部
      者，於該範圍內，不受最低數額限制；債務人證明確有必
      要支出者，不受最高數額及應負擔比例之限制，消債條例
      第64條之2定有明文。次按，債務人聲請更生或清算時所
      提財產及收入狀況說明書，其表明每月必要支出之數額，
      與本條例第64條之2第1項、第2項規定之認定標準相符者
      ，毋庸記載原因、種類及提出證明文件，消債條例施行細
      則第21條之1第3項亦有明文。
　　⒉聲請人主張其每月必要支出為18,337元。審酌此金額並未
      逾越桃園市111年度平均每人每月最低生活費1.2倍即18,3
      37元，與前開規定相符，則聲請人每月必要支出以18,337
      元列計尚屬適當。
  ㈥小結：
    聲請人名下有㈣之⒈所示之財產，如以上開收入扣除必要支出
    後，每月應有餘額6,913元（計算式為：25,250元－18,337元
    ）可供清償債務，惟其無擔保或無優先權債務總額倘以其每
    月所餘6,913元清償債務，需逾20年始得清償完畢（計算式
    ：1,730,215元÷6,913元÷12個月），再審酌聲請人現年約47
    歲（64年1月生），距勞工強制退休年齡65歲僅餘約18年，
    堪認聲請人之收入及財產狀況，有藉助更生制度調整其與債
    權人間權利義務關係之必要，自應許聲請人得藉由更生程序
    清理債務。
四、綜上所述，聲請人係消費者，已達不能清償債務之程度，經
    消費者債務清理調解不成立，而查無消債條例第6條第3 項
    、第8條或第46條各款所定應駁回更生聲請之事由，則其聲
    請，應屬有據，爰裁定准許，並依同條例第16條第1項規定
    ，命司法事務官進行更生程序如主文。
五、本院裁定准許開始更生程序，俾使聲請人得以重建經濟生活
    ，惟本裁定不生使債務消滅之效力，須聲請人於更生程序中
    與債權人協定更生方案，並持續履行完畢後，始能依消債條
    例第73條之規定使全部債務均視為消滅，附此敘明。
中　　華　　民　　國　　111 　年　　9 　　月　　29　　日
                  民事第三庭    法　官　吳佩玲
以上正本係照原本作成。
本裁定不得抗告。
本裁定業已於111年9月29日上午10時公告。
中　　華　　民　　國　　111 　年　　9 　　月　　29　　日
                              書記官　龍明珠